臺灣板橋地方法院刑事判決　　　　　　　100年度訴字第524號
公　訴　人　臺灣板橋地方法院檢察署檢察官
被　　　告　蔡家宏
選任辯護人　楊尚賢　律師
上列被告因違反槍砲彈藥刀械管制條例案件，經檢察官提起公訴
（100 年度偵字第913 號），本院判決如下：
    主  文
蔡家宏未經許可，持有可發射子彈具有殺傷力之改造手槍，處有
期徒刑參年肆月，併科罰金新臺幣陸萬元，罰金如易服勞役，以
新臺幣壹仟元折算壹日。扣案改造手槍壹支（含彈匣壹個；槍枝
管制編號：0000000000號）、子彈陸顆均沒收。
    事  實
一、蔡家宏明知可發射子彈具有殺傷力之改造手槍及具有殺傷力
    之子彈，均係槍砲彈藥刀械管制條例所列管之槍枝及子彈，
    未經許可不得持有，詎其於民國98年12間某日時，在臺北縣
    三重市（已改制為新北市三重區；以下均沿用改制前之地名
    ）雙園街某處，拾獲不詳之人所棄置之仿BERETTA 廠92FS型
    半自動手槍製造之槍枝換裝土造金屬槍管而成、可發射子彈
    具有殺傷力之改造手槍1 支（含彈匣1 個；槍枝管制編號：
    0000000000號），及口徑9mm 制式子彈6 顆、由金屬彈殼組
    合直徑8.8 ±0.5mm 金屬彈頭而成、具有殺傷力之非制式子
    彈4 顆（共計子彈10顆）等物後，竟基於非法持有管制槍枝
    、子彈之犯意，而持有之，並將上開改造手槍、子彈藏放於
    其位於臺北縣三重市○○路○ 段292 巷12號住處。嗣因蔡家
    宏與其配偶陳敏甄於99年12月14日發生口角爭吵，蔡家宏心
    有不滿，乃於99年12月15日晚間10時11分許，攜帶上開改造
    手槍、子彈前往陳敏甄所任職位於臺北縣三重市○○路1 號
    「新年代KTV 」前，對空鳴放2 槍，擊發2 顆制式子彈以洩
    憤，之後旋逃離現場，並將上開改造手槍及剩餘之子彈8 顆
    藏置於臺北縣三重市○○街82巷15弄28號前之資源回收桶旁
    。嗣經警接獲報案後，於上址「新時代KTV 」前尋得已擊發
    之彈殼1 枚，再經由該店所提供之監視器錄影畫面鎖定蔡家
    宏即為開槍之人，而循線查獲蔡家宏，並由蔡家宏帶同警員
    前往上址藏放改造手槍、子彈之資源回收桶前，扣得該改造
    手槍1 支、子彈8 顆等物。
二、案經臺北縣政府警察局三重分局（已改制為新北市政府警察
    局三重分局）報請臺灣板橋地方法院檢察署檢察官偵查起訴
    。
    理  由
一、按司法警察等偵查輔助人員於案件未移送檢察官偵辦前之調
    查犯罪階段，先行將證物送請檢察機關概括選任之專責鑑定
    機關實施鑑定，基於檢察一體原則，該鑑定機關亦應視同受
    承辦檢察官所選任或囑託而執行鑑定業務，其等出具之書面
    鑑定報告乃現行刑事訴訟法第206 條所定之鑑定人書面報告
    ，屬傳聞證據法則之例外，應具有證據能力。查內政部警政
    署刑事警察局係經臺灣高等法院檢察署檢察長概括選任之關
    於槍彈有無殺傷力之鑑定機關，此有臺灣高等法院檢察署92
    年9 月9 日檢文允字第0921001203號函文1 份在卷可憑；從
    而，本件承辦警員依前開函文所為概括選任鑑定機關之意旨
    ，於移送檢察官偵查前之調查犯罪階段，將扣案改造手槍1
    支、子彈8 顆等物送請內政部警政署刑事警察局進行該槍、
    彈有無殺傷力之鑑定，該鑑定機關所出具之卷附99年12月29
    日刑鑑字第0990177266號槍彈鑑定書，自有證據能力。
二、上揭事實，業據被告蔡家宏迭於偵查中及本院審理時均坦白
    承認，並有監視器錄影翻拍照片、查獲現場照片數幀在卷可
    稽，及改造手槍1 支、子彈8 顆（其中2 顆業經鑑定機關試
    射，詳後述）等物扣案可資佐證。又上開改造手槍1 支、子
    彈8 顆，經送請內政部警政署刑事警察局以檢視法、性能檢
    驗法、試射法進行鑑定之結果，認送鑑手槍1 支（含彈匣1
    個；槍枝管制編號：0000000000號），係由仿BERETTA 廠92
    FS型半自動手槍製造之槍枝，換裝土造金屬槍管而成之改造
    手槍，擊發功能正常，可供擊發口徑9mm 制式子彈使用，認
    具殺傷力，而送鑑子彈8 顆，其中4 顆係口徑9mm 制式子彈
    ，另4 顆均係由金屬彈殼組合直徑8.8 ±0.5m m金屬彈頭而
    成之非制式子彈，經各採樣1 顆試射，可擊發，認均具殺傷
    力，此亦有內政部警政署刑事警察局99年年12月29日刑鑑字
    第0990177266號槍彈鑑定書1 份在卷可按；又上開改造手槍
    試射之彈頭、彈殼，經與內政部警政署刑事警察局檔存資料
    比對結果，發現與前述臺北縣三重市○○路1 號「新時代KT
    V 」槍擊案所尋得彈殼1 顆之彈底特徵紋痕相吻合，認係由
    該槍枝所擊發，此亦有該局100 年1 月10日刑鑑字第100000
    2810號函文1 紙在卷可憑，足認被告上開自白，核與事實相
    符。本件事證明確，被告犯行堪以認定。
三、核被告所為，係犯槍砲彈藥刀械管制條例第8 條第4 項之未
    經許可持有可發射子彈具有殺傷力之改造手槍罪、同條例第
    12條第4 項之未經許可持有子彈罪。被告以一持有行為，同
    時持有改造手槍1 支、子彈10顆，而觸犯數罪名，為想像競
    合犯，應依刑法第55條規定，從一較重之未經許可持有改造
    手槍罪處斷。至被告之選任辯護人雖以：被告係偶然拾獲扣
    案槍枝、子彈，基於好奇心而持有之，並無其他犯罪目的，
    且被告亦無任何黑道背景，開槍當時亦僅係一時衝動，無傷
    人之意，本件實屬情輕法重，應適用刑法第59條規定，酌減
    被告之刑等情；惟查，被告明知具有殺傷力之槍枝、子彈均
    為法律所管制，仍無故持有拾獲之槍枝、子彈，拒不繳送警
    方，其行為助長管制槍枝、子彈之流通，且被告僅因細故與
    其配偶有所爭吵，即持槍對空鳴放洩憤，其行徑已對於社會
    治安構成莫大之威脅及危害，是被告之行為於客觀上尚不足
    引起一般之同情，亦無處以法定最低刑度猶嫌過重之情狀，
    自與刑法第59條酌減其刑之要件不合，本院無從援引上開規
    定以減輕其刑，此併予敘明。爰審酌被告犯罪之動機、手段
    、無故持有槍枝、子彈對於社會治安之負面影響非輕，及被
    告犯後均坦承犯行，態度尚稱良好等一切情狀，量處如主文
    所示之刑，並就罰金部分諭知易服勞役之折算標準。扣案改
    造手槍1 支（含彈匣1 個；槍枝管制編號：0000000000號）
    、子彈6 顆（含制式子彈3 顆、非制式子彈3 顆），均屬違
    禁物，應依刑法第38條第1 項第1 款規定宣告沒收。至業經
    被告對空鳴放之制式子彈2 顆、經鑑定機關試射之制式子彈
    1 顆、非制式子彈1 顆等物，其火藥部分已因擊發而燃燒殆
    盡，其餘部分亦裂解為彈頭及彈殼，不復具子彈之外型及功
    能，自非屬違禁物，爰不另宣告沒收，亦併予敘明。
據上論斷，應依刑事訴訟法第299 條第1 項前段，槍砲彈藥刀械
管制條例第8 條第4 項、第12條第4 項，刑法第11條前段、第55
條、第42條第3 項、第38條第1 項第1 款，判決如主文。
本案經檢察官林修平到庭執行職務
中    華    民    國  100     年    11    月    30    日
                刑事第十九庭  審判長法  官  劉景宜
                                    法  官  方鴻愷
                                    法  官  陳海寧
上列正本證明與原本無異。
如不服本判決，應於判決送達後10日內敘明上訴理由，向本院提
出上訴狀 (應附繕本) ，上訴於臺灣高等法院。其未敘述上訴理
由者，應於上訴期間屆滿後20日內向本院補提理由書「切勿逕送
上級法院」。
                                    書記官  謝秀青
中    華    民    國   100    年    12    月    8     日
附錄本案論罪科刑法條全文
槍砲彈藥刀械管制條例第8條第4項、第12條第4項
槍砲彈藥刀械管制條例第8條
未經許可，製造、販賣或運輸鋼筆槍、瓦斯槍、麻醉槍、獵槍、
空氣槍或第4 條第1 項第1 款所定其他可發射金屬或子彈具有殺
傷力之各式槍砲者，處無期徒刑或5 年以上有期徒刑，併科新臺
幣1 千萬元以下罰金。
未經許可，轉讓、出租或出借前項所列槍枝者，處5 年以上有期
徒刑，併科新臺幣1 千萬元以下罰金。
意圖供自己或他人犯罪之用，而犯前二項之罪者，處無期徒刑或
7 年以上有期徒刑，併科新臺幣1 千萬元以下罰金。
未經許可，持有、寄藏或意圖販賣而陳列第1 項所列槍枝者，處
3 年以上10年以下有期徒刑，併科新臺幣7 百萬元以下罰金。
第 1 項至第 3 項之未遂犯罰之。
犯第1 項、第2 項或第4 項有關空氣槍之罪，其情節輕微者，得
減輕其刑。
槍砲彈藥刀械管制條例第12條
未經許可，製造、販賣或運輸子彈者，處1 年以上7 年以下有期
徒刑，併科新台幣500 萬元以下罰金。
未經許可，轉讓、出租或出借子彈者，處6 月以上5 年以下有期
徒刑，併科新台幣300 萬元以下罰金。
意圖供自己或他人犯罪之用，而犯前二項之罪者，處3 年以上1
0 年以下有期徒刑，併科新台幣700 萬元以下罰金。
未經許可，持有、寄藏或意圖販賣而陳列子彈者，處5 年以下有
期徒刑，併科新台幣300 萬元以下罰金。
第 1 項至第 3 項之未遂犯罰之。